臺灣臺中地方法院刑事裁定　　　　　　　　　　　　　九十二年度聲再字第一七號
　　再審聲請人　甲○○
　　即受判決人
右聲請人因竊盜案件，對本院九十二年度中簡上字第九七號中華民國九十二年九月八
日第二審確定判決（聲請簡易處刑案號：臺灣臺中地方法院檢察署九十一年度偵字第
二四一三四號，復經臺灣臺中地方法院臺中簡易庭九十二年度中簡字第六六號中華民
國九十二年一月六日為第一審簡易判決）聲請再審，本院裁定如左：
    主  文
再審之聲請駁回。
    理  由
一、聲請再審意旨略以：聲請人依下列理由，認有開始再審之必要：
（一）聲請人遭原審判決認定犯罪，係根據證人曾智勇、陳志豪之證詞。惟查，被告
      當時有無將系爭包包放在結帳櫃臺輸送帶上，監視錄影帶是否能看出被告係將
      包包放在何處，及被告如何直接走向出口等節，關係竊盜罪成立與否，自有詳
      加調查之必要。因現場監視錄影帶顯然沒辦法完全看出被告整個動態，還是有
      死角，此依證人陳志豪之證詞供稱：「（法官問：從這十六個畫面，可否看出
      被告整個動態？）沒辦法看完全。」、「還是有死角」等語可知。則原判決理
      由所依證人曾智勇證稱：「（法官問：案發過程錄影帶你有無看過？）有。（
      法官問：當天被告有無再走回櫃臺的行為？）沒有。」及證人陳志豪證稱：「
      （案發的錄影帶你有無看過？）案發的當晚我有看過。（她的包包到底有無放
      在輸送帶上？）我確定沒有。」等語之證詞，均係不實之證詞，因錄影帶有死
      角，顯然沒辦法完全看出被告整個動態；且本案之重要證據係「監視錄影帶」
      ，大潤發公司有此重要證據，竟未立即保存隨案供為證據，反將錄影帶重新錄
      影使用，亦不合理。法院僅需查此監視錄影器係那一台？該台監視錄影器所錄
      製之範圍有多大？對案發當時被告所站立之位置是否有死角，沒辦法看完全？
      即可認定證人證詞是否可信，則法院雖無法調取勘驗錄影帶，亦可為有利於被
      告之認定。原審法院竟對此重要證據漏未審酌，應依刑事訴訟法第四百二十一
      條之規定，開始再審。
（二）且原審判決對於本案就足生影響於判決之重要證據「警訊筆錄錄音帶」漏未審
      酌，應依刑事訴訟法第四百二十一條之規定，為受判決人之利益開始再審。被
      告於警訊時，因遭誣指為竊盜心中氣憤難平，於警察局內一直泣不成聲；遭解
      送至地檢署時，因平生未遭受如此困境，對檢察官之訊問更是答非所問。請調
      閱「警訊筆錄錄音帶」之內容，即可聽出警訊當時，被告一直哭泣，錄音帶中
      根本無被告聲音。原審法院對此一重要證據竟漏未審酌，該判決顯然違法，應
      依刑事訴訟法第四百二十一條之規定，開始再審。
（三）再證人陳秋雲平時會將自己感受記載於記事簿上，日昨被告接到陳秋雲的來信
      ，陳秋雲因得知被告遭冤枉，即根據其當時於「記事簿」上所記載之實情，轉
      載陳述寫信給法官，可看出有相當證據足以證明原判決所憑之曾智勇、陳志豪
      之證言係屬虛偽。由陳秋雲寫給法官之信文內容，可以看出被告於結帳當時，
      係將會員卡及信用卡於「結帳前」同時拿給收銀小姐陳秋雲，故當被告臨時想
      起忘記買垃圾桶再去拿時，收銀小姐陳秋雲即同時在做結帳之動作，等被告拿
      垃圾桶再回來，所有物品均在已結帳之一邊，足認證人曾智勇、陳志豪所述證
      詞：「她包包拿在手上」之證言顯係虛偽，且大潤發拒絕提供當天監視錄影內
      容，更可證明曾智勇、陳志豪所言不實；亦足證明被告無竊盜犯意。上開陳秋
      雲所寫之信函，可認有相當證據足以證明原判決所憑之證言為虛偽，亦係屬發
      見確實之新證據，依刑事訴訟法第四百二十條第一項第二款、第六款足為開始
      再審之事由。
    第一審法院對於本案，量處被告罰金二千元，並諭知易服勞役之折算標準，經原
    審法院維持原判，若係對一般作姦犯科之被告而言，實已極盡寬容，惟原審法院
    就足以影響於判決之重要證據漏未審酌，遽處被告罪刑，對被告不公平，請裁定
    開始再審程序，被告亦願赴內政部刑事警察局測謊，以證明自己清白等語。
二、按不得上訴於第三審法院之案件，其經第二審確定之有罪判決，如就足生影響於
    判決之重要證據，漏未審酌者，亦得為受判決人之利益，聲請再審，刑事訴訟法
    第四百二十一條固定有明文，又所謂重要證據，必須該證據已足認定受判決人應
    受無罪、或免訴、或輕於原審所認定之罪名方可，如不足以推翻原審所認定罪刑
    之證據，即非足生影響於原判決之重要證據。且按該條所稱之「足生影響於判決
    之重要證據漏未審酌」，指該重要證據已於判決確定前提出，但法院未予審酌而
    言；如未經於偵查或審判中提出，或判決確定後，始發現之證據，判決當時既無
    從審酌，自不包括在內（褚劍鴻著刑事訴訟法論下冊七十六年十月增訂六版第六
    二五頁參照）。次按，刑事訴訟法第四百二十條第一項第二款所謂原判決所憑之
    證言、鑑定或通譯已證明其為虛偽者，限於經判決確定，或其刑事訴訟程序不能
    開始或續行非因證據不足者為限，同條第二項亦有明文。再按，刑事訴訟法第四
    百二十條第一項第六款所謂發現確實之新證據，係指該證據於事實審法院判決前
    已經存在，為法院、當事人所不知，不及調查斟酌，至其後始行發現，且就證據
    本身形式上觀察，固不以絕對不須經過調查程序為條件，但必須顯然可認足以動
    搖原有罪確定判決，而為受判決人無罪、免訴、免刑或輕於原判決所認罪名之判
    決者為限。故受理聲請再審之最後事實審法院，應就聲請再審理由之所謂「新證
    據」，是否具備事實審判決前已經存在，為法院、當事人所不知，事後方行發見
    之「嶄新性」，及顯然可認足以動搖原有罪確定判決，應為無罪、免訴、免刑或
    輕於原判決罪名之「顯然性」二要件，加以審查，為判斷應否准予開始再審之準
    據，最高法院八十五年度臺抗字第三０八號裁定可資參照。又按人證，係以證人
    之證言為證據資料，故以證人為證據方法，以其陳述為證明之作用者，除非其於
    另一訴訟中已為證言之陳述，否則，不能以其事後所製作記載見聞事實之文書，
    謂其係根據該人證成立於事實審法院判決之前，而認該「文書」為新證據，最高
    法院七十五年臺上字第七一五一號判例、最高法院八十二年臺抗字第五二四號裁
    定、最高法院八十三年臺抗字第三八六號裁定、最高法院八十五年臺抗第三七一
    號裁定可資參照。
三、經查：
（一）聲請人雖指稱本案應調取監視錄影器，以明攝錄範圍沒辦法完全看出被告整個
      動態，從而原判決所採信之證人曾智勇、陳志豪所為有關被告手提包未放在輸
      送帶上之證詞，係屬不實，故原確定判決未調取監視錄影器，係具刑事訴訟法
      第四百二十一條之「就足生影響於判決之重要證據漏未審酌」之再審理由云云
      。然查，原確定判決認定被告具有意圖為自己不法所有之行竊犯意，並非僅依
      證人曾智勇、陳志豪所為有關被告手提包未放在輸送帶上之證詞，依原確定判
      決理由三之（三），尚有依下列理由，即：「１被告於偵訊、原審法院訊問時
      之所述，已足認定被告係於離開收銀臺時即已發現有物品未結帳，再參以依一
      般經驗，一般顧客為避免遭賣場人員誤認有竊盜故意，均會注意勿將物品放入
      私人所有之包包內，被告竟將系爭未結帳物品放入私人包包內，其餘非魚肉物
      品仍放於手推車內，亦有可疑；２又被告用以裝系爭未結帳物品之手提包，經
      測量結果，高十七公分，上半部寬二十六公分，下半部十四公分，內外均無任
      何夾層，則依一般日常生活經驗，從手提包內取出信用卡及會員卡結帳時，會
      眼觀手提包內部為之，或以手探索取之，而被告所持之手提包容量不大，內外
      均無夾層，其內復又裝入系爭之未結帳物品即唇蜜一條、眼霜一瓶、眼部複合
      膠囊一瓶、護唇蜜二條、電池二盒、超細筆二支及自動筆二支等物，則被告自
      手提包內拿取信用卡及會員卡時，豈有不知手提包內裝有未結帳物品之理？被
      告既先將系爭未結帳物品放入私人手提包內，復於結帳時，自手提包內取出信
      用卡及會員卡予結帳小姐，未將手提包內所購物品取出結帳觀之，被告確具有
      意圖為自己不法所有之竊盜故意。」（詳見原判決理由三之（三），上開部分
      係簡略摘要），依原確定判決前揭其它理由，被告先將系爭未結帳物品放入私
      人手提包內，復於結帳自手提包內取出信用卡及會員卡予結帳小姐時，亦應已
      知手提包內有未結帳物品，而仍未取出，其具為自己不法所有之竊盜犯意亦足
      認定，縱證人曾智勇、陳志豪所述係屬虛偽，即被告自稱手提包有放於輸送帶
      上之事實縱使屬實，亦不足為任何有利於被告之認定。故聲請人聲請應調查證
      人陳志豪、曾智勇所觀看之監視錄影帶係錄自何臺監視錄影器，及該臺監視錄
      影器所錄製之範圍能否看出聲請人結帳時有無將手提包放於輸送帶上等之全部
      動態，既不足影響對被告具有意圖為自己不法所有之竊盜犯意之認定，即不足
      認定受判決人應受無罪、或免訴、或輕於原審所認定之罪名，不足以推翻原審
      所認定之事實，自非屬刑事訴訟法第四百二十一條之「足以影響於判決之重要
      證據漏未審酌」，自難據此為開始再審之理由。
（二）再者，聲請人雖指稱證人陳志豪、曾智勇就見聞監視錄影帶之內容，為虛偽陳
      述云云，然聲請人並未提出原判決所憑之證人陳志豪、曾智勇之證言已證明為
      虛偽之確定判決，即原判決所憑之證人陳志豪、曾智勇之證詞，並未受判決證
      明係屬虛偽，且聲請人亦未提出該證人陳志豪、曾智勇之證詞涉犯偽證之刑事
      訴訟「不能開始或續行非因證據不足」之情形，既證人陳志豪、曾智勇之見聞
      監視錄影帶之內容之證詞，尚待另案調查是否屬虛偽，並未有受偽證罪之確定
      判決，復無不能開始或續行該偽證之刑事訴訟之情形，已與刑事訴訟法第四百
      二十條第一項第二款、第二項之再審事由之規定不符，亦不能據此為開始再審
      之理由，併此敘明。
（三）又查，聲請人再指稱原審判決就足生影響於判決之重要證據即「被告之警訊筆
      錄錄音帶」漏未審酌，應依刑事訴訟法第四百二十一條之規定開始再審云云。
      然查，原審法院就被告之警訊筆錄錄音帶已於九十二年六月十三日於被告在庭
      時進行勘驗，有勘驗筆錄在卷可佐（原審卷第七九頁），勘驗筆錄就勘驗結果
      亦記載「並未聽到被告有說『而是該賣場人員結帳後，我發現皮包內尚有物品
      未結帳，故一念之差及貪小便宜之際，所以才未告知該結帳人員而私自就將該
      些物品一起攜帶離開而遭賣場人員查獲。』」等語，是原審法院就被告警訊筆
      錄錄音帶業已勘驗；且查，被告之警訊自白，係屬對被告不利之證據，經遍查
      原審確定判決全文，並未依上開被告「於警訊錄音帶內未出現之警訊供詞」，
      為任何不利於被告之認定，且未依「被告之任何警訊供詞」，為任何不利於被
      告之認定（原審判決雖有依被告警訊筆錄，認定「被告有於右揭時地至大潤發
      大賣場購物，並於離開結帳櫃檯後，因放置在其手提包內之系爭未結帳物品引
      發該賣場商品感應器，遭該大賣場人員攔下詢問並報警處理，嗣被告始又補刷
      卡結帳其手提包內之物品計二千六百二十四元」之事實，然該事實亦為被告於
      偵審中供承不諱，僅係客觀有此事實之認定，該事實亦為被告所不爭執，對被
      告並無不利可言），顯見原審判決已就不利於被告之警訊自白，即被告有自承
      意圖為自己不法所有之警訊自白，經審酌結果，依被告警訊錄音帶之勘驗結果
      ，排除「被告於警訊有為結帳時具意圖為自己不法所有之自白」之證據，為有
      利於聲請人認定，認定該警訊自白不具證據能力，此外，原審法院已無從依該
      警訊錄音帶為任何更有利於被告之認定，自難認原審判決就「被告警訊錄音帶
      」之重要證據，有漏未審酌可言。
（四）再查，聲請人再指稱依證人陳秋雲書寫之信函，足認原判決所憑之證人曾智勇
      、陳志豪之證言係屬虛偽，亦足認本案尚有確實之新證據存在，而認本案具有
      刑事訴訟法第四百二十條第一項第二、六款之再審事由云云。惟查：
    １證人即本案結帳小姐陳秋雲於原審法院業已於九十二年四月十七日、九十二年
      六月二十三日二次於被告在庭時，到庭具結作證，法院並詢問被告有無問題詢
      問證人陳秋雲，證人陳秋雲先於九十二年四月十七日證稱對被告有無把東西放
      在車裡頭，沒有拿出來結帳之事，答稱「不太記得。」（參見原審卷第三三頁
      ），再於九十二年六月二十三日證稱對被告回去拿垃圾桶，被告之手提包係帶
      走還是放在櫃臺之事，答稱「沒印象。」（參見原審卷第一０五頁），且證稱
      ：「（法官問：「被告去拿垃圾桶的時候，扣案的包包，被告有無放在輸送帶
      上？）我沒印象。（法官問：「你結帳的時候，有無發現這個包包？」東西真
      的很多，我沒印象。（你有無檢查推車上有無商品？）他是車子一半的東西在
      上面，一半的東西還在車上裡面，他去拿垃圾桶回來，把剩下的東西也搬上來
      結帳。我只會注意有無商品，沒有印象有無包包。車內有無包包，我沒印象。
      」等語（參見原審卷第一０五、一０七頁），已就其記憶所及，陳述明確；是
      證人陳秋雲於原審九十二年九月八日宣判後之九十二年九月二十六日書寫之信
      函內容，既已不具備「嶄新性」，該信函係該證人於事後所製作記載見聞事實
      之文書，自難認該信函文書係屬刑事訴訟法第四百二十條第一項第六款之「新
      證據」（參見前揭最高法院七十五年臺上字第七一五一號判例）。
    ２且查，依該陳秋雲書寫之信函內容，係書立：「當天結帳前，我問被告，妳有
      帶會員卡嗎？她立刻從一個開放式袋子同時拿出會員卡及信用卡給我，就忙著
      把推車裡的東西一一搬至輸送帶上，中途離開去拿垃圾桶，因為她買了許多東
      西，又公司規定不可翻閱客人的私人袋子，『可能』我就把袋子當成私人物品
      ，就跟結完帳的商品一併拿至另一邊。」等語，就書立之內容觀之，其所供述
      之被告結帳經過，雖有被告有將手提包放於輸送帶上之語意，然就手提包放於
      輸送帶後之情形，僅以「可能」之語略稱帶過，係屬推測之詞，並非無瑕疵可
      指；且證人陳秋雲倘平日有書寫感受之記事簿，何以於九十二年四月十七日、
      同年六月二十三日二次出庭時，既未提出記事簿，亦未依記事簿內容當庭陳明
      ，反於判決後始書立信函，亦與常情相違，是信函內容是否與事實相符，亦有
      可疑，該信函內容已難採信；又原審判決就被告具有意圖為自己不法所有之竊
      盜犯意之認定，已於原審判決理由三之（三）敘述甚明，已如前述（參見本判
      決理由三之（一）），並非僅依證人曾智勇、陳志豪有關被告手提包未放於輸
      送帶上之證詞，是依證人陳秋雲書寫之信函內容，縱認被告手提包有放於輸送
      帶上，又證人曾智勇、陳志豪所為證言均屬虛偽，亦不足為任何有利於被告之
      認定，不足影響對被告具有意圖為自己不法所有之竊盜犯意之認定，不足認定
      受判決人應受無罪、或免訴、或輕於原審所認定之罪名，即該陳秋雲之信函文
      書不具備「顯著性」，不足以動搖原有罪之確定判決，與刑事訴訟法第四百二
      十條第一項第六款之再審理由之要件不符，自不得據之開始再審。
    ３又查，刑事訴訟法第四百二十條第一項第二款固規定原判決所憑之證言，已證
      明其為虛偽者，為聲請再審之理由，然該條文所謂之「證明」，依同法第二項
      係以經判決確定，或其刑事訴訟不能開始或續行非因證據不足者為限。從而，
      被告既未能提出原判決所憑之證人陳志豪、曾智勇之證言已證明為虛偽之確定
      判決，亦未提出該證人陳志豪、曾智勇之證詞涉犯偽證之刑事訴訟有「不能開
      始或續行非因證據不足」之情形，僅依上開證人陳秋雲書寫之信函，並非屬刑
      事訴訟法第四百二十條第一項第二款所稱之原判決所憑證言為虛偽之「證明」
      ，自難依此為聲請再審之理由。
四、綜上所述，聲請人所提出之再審聲請均無理由，應予駁回。至聲請人又稱：被告
    願赴內政部刑事警察局測謊，以證明自己清白云云，亦非刑事訴訟法所規定之聲
    請再審理由，自不得據此開始再審，併此敘明。
據上論斷，應依刑事訴訟法第四百三十四條第一項，裁定如主文。
中      華      民      國    九十三    年      一      月      八      日
                                        臺灣臺中地方法院刑事第十庭
                                            審判長法  官  郭  瑞  祥
                                                  法  官  蔡  建  興
                                                  法  官  黃  家  慧
右正本證明與原本無異。
不得抗告。
                                                  書記官
中      華      民      國    九十三    年      一      月      八      日
